臺灣桃園地方法院民事裁定　　　　　　　　100年度法字第5號
聲請人　許振現（即財團法人臺灣省桃園縣桃園鎮撫宮董事長）
上列聲請人聲請修改捐助章程事件，本院裁定如下：
    主  文
財團法人臺灣省桃園縣桃園鎮撫宮捐助暨組織章程第五條、第十
條、第二十二條准予變更如附表所示。
其餘聲請駁回。
聲請程序費用新臺幣壹仟元由聲請人負擔。
    理  由
一、按財團之組織及其管理方法，由捐助人以捐助章程或遺囑定
    之。捐助章程或遺囑所定之組織不完全，或重要之管理方法
    不具備者，法院得因主管機關、檢察官或利害關係人之聲請
    ，為必要之處分；為維持財團之目的或保存其財產，法院得
    因捐助人、董事、主管機關、檢察官或利害關係人之聲請，
    變更其組織，民法第62條、第63條分別定有明文。另依上開
    規定聲請為章程、組織變更者，應以原章程所定組織不完全
    、重要管理方法不具備或有為維持財團目的、保存財團財產
    而有變更財團組織之必要者為限，至非屬上述事項之更異，
    除財團法人本身於取得目的事業主管機關許可後，逕行辦理
    章程變更登記外，並無聲請法院為裁定之餘地。
二、聲請意旨略以：桃園縣政府為健全轄區內辦理宗教事務財團
    法人設立許可及監督事務之法律規範，依據台內法制第0000
    000000號令發布「內政部審查內政業務財團法人設立許可及
    監督要點」，特訂定「桃園縣宗教事務財團法人設立許可及
    監督要點」。而財團法人臺灣省桃園縣桃園鎮撫宮（下稱桃
    園鎮撫宮）乃依據上開要點，重新修改捐助暨組織章程，爰
    依法聲請本院准予變更等語，並提出修訂前後之桃園鎮撫宮
    捐助暨組織章程、桃園鎮撫宮第7屆第1次信徒大會會議紀錄
    及簽到名冊、桃園鎮撫宮第6 屆第24次董事、監察聯席會議
    紀錄及簽到簿、法人登記證書等件影本為證。
三、經核，聲請人所聲請准予變更桃園鎮撫宮捐助暨組織章程第
    5 條、第10條、第22條如附表修正後條文所示部分，與財團
    法人之立法精神並不違背，且與民法有關法人之規定亦無牴
    觸，此部分聲請變更章程，尚無不合，應予准許。
四、至聲請人聲請變更上開捐助暨組織章程之其他條文部分，因
    第1 至4 、6 至9 、11至18、20、23至25等條文均僅係涉及
    財團法人名稱、財產之異動、職員職稱之變更或條文文字之
    修正等內容，並非屬捐助章程所訂之組織不完全，或重要之
    管理方法不具備，或為維持財團之目的或保存其財產之情形
    ，揆諸首揭說明，逕向主管機關申請許可後辦理章程變更登
    記即可，無庸聲請本院裁定准許。另上開捐助暨組織章程第
    19、21、26條內容既未變動，即無須送請本院審酌之必要，
    聲請人併同上開其他條文聲請變更，恐有誤解。從而，聲請
    人就此部分聲請變更章程，於法未合，不應准許。
五、爰依非訟事件法第21條第1 項前段、第24條第1 項，裁定如
    主文。
中    華    民    國   100    年    5     月    31    日
                  民事第一庭    法  官  魏于傑
上為正本係照原本作成。
如對本裁定抗告，應於收受裁定正本送達後10日內向本院提出抗
告狀，並繳納抗告裁判費新台幣1,000 元。
中    華    民    國   100    年    5     月    31    日
                                書記官  黃瓊儀
 附表：
┌─────────────────────────────────┐
│                                                  100年度法字第5號│
│財團法人臺灣省桃園縣桃園鎮撫宮捐助暨組織章程條文修正對照表        │
├────────────────┬────────────────┤
│修正條文                        │原條文                          │
├────────────────┼────────────────┤
│第一條                          │（原第一條）                    │
│本法人定名為財團法人臺灣省桃園縣│本宮定名為財團法人台灣省桃園縣桃│
│桃園鎮撫宮（以下簡稱本法人）    │園鎮撫宮（以下簡稱本宮）        │
├────────────────┼────────────────┤
│第二條                          │（原第二條）                    │
│本法人本於宣揚道教之精神，以傳揚│本宮以宣揚道教，敦睦信徒友誼增進│
│敦睦信徒友誼，增進社會福利，興辦│社會福利，興辦慈善教育，公益事業│
│慈善教育公益事業教義為宗旨。    │為宗旨。                        │
├────────────────┼────────────────┤
│第三條                          │（原第三條）                    │
│本法人主事務所設於：桃園縣桃園市│本宮辦事處設於桃園市○○里鎮○街│
│青溪里鎮撫街四十三號。          │四十三號                        │
│電話: 0000000            │電話：0000000            │
├────────────────┼────────────────┤
│第四條                          │（原第四條）                    │
│本法人為達成前條所定之宗旨，依據│本宮應辦事業如左：              │
│相關法令辦理下列目的事業：      │一、每年農曆正月二十三日舉辦禮斗│
│一、每年農曆正月二十三日舉辦聖王│    並保安娘娘千秋暨恭迎媽祖聖駕│
│    媽聖誕暨起斗禮拜法會。      │    祈求合境平安。              │
│二、每年農曆二月二十二日舉辦主神│二、每年農曆二月二十二日舉辦廣澤│
│    保安廣澤尊王聖誕慶典。      │    保安尊王聖誕紀念日。        │
│三、每年農曆三月十九日舉辦太陽星│三、每年農曆七月十日舉辦孟蘭盆法│
│    君聖誕慶典。                │    會（普施陣亡將士）。        │
│四、每年農曆五月二十三日舉辦聖王│四、每年農曆三月十九日舉辦太陽星│
│    媽得道千秋慶典。            │    君聖誕法會。每年農曆五月二十│
│五、每年農曆七月十日舉辦舉辦孟蘭│    三日舉辦保安尊王夫人聖誕法會│
│    盆法會（普施陣亡將士）。    │    ，農曆八月二十二日舉辦廣澤尊│
│六、每年農曆八月二十二日舉辦主神│    王千秋紀念日，祈求國泰平安，│
│    保安廣澤尊王得道千秋慶典。  │    風調雨順，合境平安。        │
│七、每年農曆年底舉辦謝斗、謝太歲│五、設置獎學金鼓勵社會青年上進宏│
│    三獻禮法會。                │    造人才。                    │
│八、設立獎學金鼓勵國民小學成績優│六、協助貧民施醫，救濟促進社會公│
│    良者，社會青年上進宏造人才。│    益事業。                    │
│九、協助貧民施醫救濟，促進社會公│七、其他有關興格事業。          │
│    益事業。                    │                                │
│十、其他有關興革事業。          │                                │
├────────────────┼────────────────┤
│第五條                          │（原第五條）                    │
│凡信仰道教，贊同本法人章程，由本│凡信仰道教，贊同本宮章程，由本宮│
│法人信徒二人以上推薦，經董事會審│信徒二人以上推薦，經董事會審查通│
│查通過並向本法人捐助金項，且經主│過，並向本宮捐助金項，始為本宮信│
│管機關備查後始為本法人信徒。    │徒。                            │
├────────────────┼────────────────┤
│第六條                          │（原第六條）                    │
│本法人信徒有遵守本法人章程及一切│本宮信徒有遵守本宮章程及一切決議│
│決議之義務，並享有選舉權、被選舉│之義務，並享有選舉權、被選舉權、│
│權、罷免權及申請救助或建議之權利│罷免權及聲請救助或建議之權利。  │
│。                              │                                │
├────────────────┼────────────────┤
│第六條之一                      │（原第六條之一）                │
│本法人信徒有下列情形之一者，取消│本宮信徒有下列情形之一者，自然取│
│信徒資格：                      │消信徒資格：                    │
│一、死亡或行方不明者。          │一、死亡或行方不明者。          │
│二、連續三次未參加信徒大會者。  │二、連續三次不參加信徒大會者。  │
│三、違反教規者。                │三、違反教規者。                │
│四、侵占寺廟財產經判罪確定者。  │四、侵占寺廟財產，經判決有罪確定│
│                                │    者。                        │
├────────────────┼────────────────┤
│第七條                          │（原第七條）                    │
│本法人財產如下：                │本宮財產如左:                   │
│一、捐助總額為新臺幣：玖仟佰壹│財產總額新台幣佰肆拾貳萬捌仟元│
│    拾伍萬仟零捌拾貳元整。（如│。                              │
│    捐助財產清冊）。            │一、不動產新台幣三, 四二八, ○○│
│二、本法人得繼續接受個人或有關單│    ○元（如另附財產目錄）。    │
│    位之捐贈（獻）油香及祭典收入│二、動產新台幣八萬壹仟元正。    │
│    。                          │三、信徒自由捐助款金牌計七十面。│
│三、財產所生收益。              │四、油香及祭典收入。            │
│本法人所有財產（如財產清冊），原│五、財產所生收益。              │
│本法人廟名（桃園鎮撫宮）、信徒樂│本財團所有財產（如財產清冊）原本│
│捐購置、本法人財產所有權、全部捐│宮廟名（桃園鎮撫宮）或信徒樂捐購│
│助，均歸由本法人所有，非任何人之│置與本宮財產所有權全部捐助歸由本│
│私有財產而已報主管機關核備並不得│財團所有，既非任何人私有財產而以│
│移作私用。本法人永久存立，如因故│報經主管機關核備并不得移作私用，│
│解散時，其剩餘財產應歸屬本法人主│如因故解散時謄餘財產應歸屬法人所│
│事務所所在地之地方自治團體。    │在地方自治團體。                │
├────────────────┼────────────────┤
│第八條                          │（原第八條）                    │
│本法人以本年一月一日起至同年十二│本宮以每年一月一日起至同年十二月│
│月三十一日為會計年度。          │三十一日為會計年度。            │
├────────────────┼────────────────┤
│第九條                          │（原第九條）                    │
│本法人設置董事十七名組織董事會，│本宮置董事十七名組織董事會，監察│
│監察人五名，董事監察人名額皆由信│人五名，董事、監察人名額皆由信徒│
│徒大會，由信徒中選舉之，監察人互│大會，由信徒中選舉之，監察人互推│
│推一名為常務監察，董事會置常務董│一名為常務監察人，董事會置常務董│
│事五名，由董事會互選之，董事長一│事五名，由董事會互選之，董事長一│
│名，由常務董事互選之。          │名，由常務董事互選之。          │
├────────────────┼────────────────┤
│第十條                          │（原第十條）                    │
│董事、監察人任期定為三年，得選舉│董事、監察人任期定為四年，得連選│
│連任。如有出缺時由候補董事、監察│連任，如有出缺時由候補董事、監察│
│人依次遞補。                    │人依次遞補。                    │
├────────────────┼────────────────┤
│第十一條                        │（原第十一條）                  │
│本法人得聘請高望重人士若干名為顧│本宮得聘請高望重人士若干名為顧問│
│問。                            │。                              │
├────────────────┼────────────────┤
│第十二條                        │（原第十二條）                  │
│信徒大會之職權如下：            │信徒大會之職權如左：            │
│一、選舉及罷免董事、監察人。    │一、選舉及罷免董事、監察人。    │
├────────────────┼────────────────┤
│第十三條                        │（原第十三條）                  │
│董事會之職權如下:               │董事會之職權如左：              │
│一、選任及解任常務董事職務，但解│一、選任及解任常務董事職務，但解│
│    任常務董事必須董事三分之二以│    任常務董事必須董事三分之二以│
│    上出席，出席董事三分之二以上│    上出席，出席董事三分之二以上│
│    同意符行之。                │    同意符行之。                │
│二、管理及運用本法人財產。      │二、管理及運用本宮財產。        │
│三、處理其他重要事項。          │三、處理其他重要事項。          │
├────────────────┼────────────────┤
│第十四條                        │（原第十四條）                  │
│常務董事會之職權如下：          │常務董事會之職權如左：          │
│一、編列預算及決算。            │一、編列預算及決算。            │
│二、顧問、執行長、秘書、會務人員│二、顧問、總幹事、幹事、雇員由董│
│    由董事長提名經決議後聘任或解│    事長提名經決議後聘任或解任之│
│    任之。                      │    。                          │
│三、擬定業務計畫及工作報告。    │三、擬定執行計劃。              │
│四、處理信徒大會及董事會決議事項│四、處理信徒大會及董事會決議事項│
│    。                          │    。                          │
│五、處理信徒及董事建議事項。    │五、處理信徒及董事建議事項。    │
│六、調解信徒糾紛事項。          │六、調解信徒糾紛事項。          │
│七、處理其他重要事項。          │七、處理其他重要事項。          │
├────────────────┼────────────────┤
│第十五條                        │（原第十五條）                  │
│監察人職權如下：                │監察人職權如左：                │
│一、稽核本法人收支決算。        │一、稽核本宮收支決算。          │
├────────────────┼────────────────┤
│第十六條                        │（原第十六條）                  │
│董事長之職權對內綜理一切法人事務│董事長之職權對內綜理一切宮務，對│
│，對外代表本法人，董事長缺位不能│外代表本宮，董事長缺位不能視事時│
│視事時由常務董事互推一名代行。  │由常務董事互推一名代行。        │
├────────────────┼────────────────┤
│第十七條                        │（原第十七條）                  │
│本法人得聘執行長一名、秘書、會務│本宮得聘幹練總幹事一名、幹事若干│
│人員若干名，由董事長指揮監督分別│名由董事長指揮監督分別掌理總務、│
│掌理總務、會計及日常事務。      │會計及日常事務。                │
├────────────────┼────────────────┤
│第十八條                        │（原第十八條）                  │
│董事、監察人、常務董事及顧問等均│董事、監察人、常務董事及顧問等均│
│無給職，但經常務董事會之決議得酌│無給職，但經常務董事會之決議得酌│
│給車馬費。執行長以下得給薪津及獎│給車馬費。總幹事以下得給薪津及獎│
│金。                            │金。                            │
├────────────────┼────────────────┤
│第十九條                        │（原第十九條）                  │
│信徒大會分經常大會及臨時大會，經│信徒大會分經常大會及臨時大會，經│
│常大會每年八月至十月由董事長召集│常大會每年八月至十月由董事長召集│
│，臨時大會經常務董事會認為必要或│，臨時大會經常務董事會認為必要或│
│信徒十分之一以上連署請求時，由董│信徒十分之一以上連署請求時，由董│
│事長召集之。但信徒大會應全體過半│事長召集之。但信徒大會應全體過半│
│數之出席方得開會。              │數之出席方得開會。              │
├────────────────┼────────────────┤
│第二十條                        │（原第二十條）                  │
│董事會全年召開四次，每三個月一次│董事會議召開全年四次，每三個月一│
│，但董事長或常務董事會認為必要時│次，董事長或常務董事會認為必要時│
│，董事長得召集之。董事會議應有董│，董事長得召集之。董事會議應有董│
│事過半數之出席始得開會，出席董事│事過半數之出席始得開會，出席董事│
│過半數之同意方得決議。          │過半數之同意方得決議。          │
├────────────────┼────────────────┤
│第二十一條                      │（原第二十一條）                │
│常務董事會議由董事長認為必要時，│常務董事會議由董事長認為必要時，│
│或常務董事三分之一以上請求時由董│或常務董事三分之一以上請求時由董│
│事長召集之，常務董事會議應有常務│事長召集之，常務董事會議應有常務│
│董事過半數之出席始得開會，出席常│董事過半數之出席始得開會，出席常│
│務董事過半數之同意方得決議。    │務董事過半數之同意方得決議。    │
├────────────────┼────────────────┤
│第二十二條                      │（原第二十二條）                │
│監察人會議由董事長召集，常務監察│監察人會議由常務監事人召集之。  │
│主持之。                        │                                │
├────────────────┼────────────────┤
│第二十三條                      │（原第二十三條）                │
│董事長或常務董事認為必要時得召開│董事長或常務董事認為必要時得開董│
│董事、監察人聯席會議，由董事長召│事、監察人聯席會議由董事長召開之│
│開。                            │。                              │
├────────────────┼────────────────┤
│第二十四條                      │（原第二十四條）                │
│監察人、董事、常務董事無故不出席│監察人、董事、常務董事無故不出席│
│會議三次以上亦未請假時，視為自然│會議三次以上亦未請假時，視為自然│
│解職，由候補董事、監察人遞補之。│解職，由候補董事、監察人遞補之。│
│其任期任所遺任期為限。          │其任期以前任所遺任期為限。      │
├────────────────┼────────────────┤
│第二十五條                      │（原第二十五條）                │
│本法人董事、監察人不得兼任執行長│本宮董事、監察人不得兼任幹事及有│
│及有給之職員。                  │給之職員。                      │
├────────────────┼────────────────┤
│第二十六條                      │（原第二十六條）                │
│本章程如有未盡事宜，其修正悉依民│本章程如有未盡事宜，其修正悉依民│
│法及有關法令之規定辦理。        │法及有關法令之規定辦理。        │
└────────────────┴────────────────┘